臺灣高雄地方法院刑事判決　　　　　　　 94年度訴字第786號
公　訴　人　臺灣高雄地方法院檢察署檢察官
被　　　告　甲○○　男　37歲.
指定辯護人　本院公設辯護人　乙○○
上列被告因違反毒品危害防制條例案件，經檢察官提起公訴（93
年度偵字第18800 號），本院判決如下：
    主  文
甲○○轉讓第一級毒品，累犯，處有期徒刑壹年陸月。
    事  實
一、甲○○先前因偽造文書等案件，經本院定執行刑為有期徒刑
    3 年4 月確定，於民國86年1 月24日假釋出獄，並於87年 1
    月6 日假釋期滿視為刑之執行完畢。猶不知悔改，於90年 6
    月11日13時許，在高雄縣鳳山市○○路35號2 樓居處，因當
    時之同居女友丙○○向甲○○索取第一級毒品海洛因供己施
    用，甲○○基於轉讓海洛因之犯意，同意丙○○至上址房間
    之床頭櫃，從甲○○原向綽號「阿家」之人購入而欲供甲○
    ○施用之22包海洛因中拿取，藉以轉讓海洛因予丙○○，丙
    ○○因而拿取其中之5 包海洛因（淨重0 點56公克）藏於胸
    罩內，甫出上址門外，即遭警員逮捕並當場查扣上開丙○○
    藏於胸罩內之5 包海洛因，並再於上址查獲其餘之17包海洛
    因。
二、案經高雄市政府警察局小港分局報請臺灣高雄地方法院檢察
    署檢察官偵查起訴。
    理  由
一、訊據被告許宗明對於上開為警在丙○○之胸罩內查獲5 包海
    洛因，且該5 包海洛因原係被告購買而來等情，固均為坦承
    ，惟矢口否認轉讓海洛因之犯行，並辯稱：在丙○○之胸罩
    內查獲之5 包海洛因及於高雄縣鳳山市○○路35號2 樓居處
    所查獲之17包海洛因，均係我花新臺幣約10多萬元向綽號「
    阿家」之人購得欲供自己施用，丙○○係同居女友，其知悉
    我將上開購得之海洛因放置於床頭櫃，她如果要施用，就自
    己去拿取，並非我所轉讓云云。經查：
  (一)按被告以外之人於偵查中向檢察官所為之陳述，除顯有不可
    信之情況者外，得為證據，刑事訴訟法第159 之1 第2 項定
    有明文。查證人丙○○於偵查中向檢察官具結所為之陳述，
    係被告以外之人於偵查中向檢察官所為之陳述，且未見有何
    顯不可信之情況，依上開規定，得為證據。又被告以外之人
    於檢察事務官、司法警察官或司法警察調查中所為之陳述，
    與審判中不符時，其先前之陳述具有較可信之特別情況，且
    為證明犯罪事實存否所必要者，得為證據，刑事訴訟法第15
    9 條之2 立有規定。證人丙○○於司法警察調查中所為之陳
    述，關於是否向被告購買海洛因之部分，與審判中之陳述不
    符，然本院審酌丙○○於接受司法警察調查而為陳述時，其
    母親在場，且未見有何受強暴、脅迫、利誘或收買等外力之
    干擾影響，其警詢仍具有較可信之特別情形，且亦為證明犯
    罪事實存否所必要，依上開刑事訴訟法第159 條之2 規定，
    得為證據（惟此僅係確定上揭警詢具有證據能力而已，其證
    據力之強弱，仍待綜合辯論意旨及調查證據所得，予以認定
    ）。又法務部調查局000000000 號、000000000 號鑑定通知
    書及高雄市立凱旋醫院90年6 月15日高市凱醫檢字第00160
    號煙毒尿液檢驗成績書各一份，檢察官、被告及辯護人於本
    院調查證據時，均知曉為審判外之書面陳述，係為傳聞證據
    ，但既均未表示不同意作為證據，且至言詞辯論終結前均未
    聲明異議，本院審酌前開書面陳述作成之情況，並無不適當
    之情形，故依刑事訴訟法第159 條之5 第2 項規定，均得為
    證據。
  (二)上揭於丙○○之胸罩內查獲之5 包海洛因及在高雄縣鳳山市
    ○○路35號2 樓被告居處所查獲之17包海洛因，均為海洛因
    無誤，有法務部調查局000000000 號、000000000 號鑑定通
    知書各1 份可稽（分見93年度偵字第18800 號偵查卷第52頁
    、第53頁）。
  (三)被告業坦稱：丙○○與我在查獲當時係同居於高雄縣鳳山市
    ○○路35號2樓之男女朋友，而在丙○○之胸罩內查獲之5包
    海洛因及於上開居處查獲之17包海洛因，原本即為我花費10
    萬多元購買而來，欲供自己施用，因為丙○○本身也有施用
    海洛因，也知道我將上開購來之海洛因放置於居處之床頭櫃
    ，查獲當日係丙○○要至其位於高雄市前鎮區之住處，想拿
    幾包海洛因回去施用，其就自己去拿了5包帶出居處等語（
    見審理卷第23頁、第70頁），而證人丙○○於本院審理時亦
    證稱：查獲當時我與被告係同居於上開居處之男女朋友，我
    因隨時要施用海洛因，故習慣將海洛因放在身上，我有時會
    從被告那邊拿取海洛因，被告都放在床鋪上面，我向其表示
    要拿海洛因後再自己拿取，被告都有同意等語（見審理卷第
    59頁、第60頁）。則本件在丙○○之胸罩內查獲之5 包海洛
    因，原本係被告花費金錢購來，屬於被告所有而欲供其自己
    施用之物，非丙○○所有之物，且丙○○亦證稱在拿取上開
    被告所有之海洛因時，係取得被告之同意，況且丙○○為警
    查獲後，經將其所採取之尿液送驗結果，係呈嗎啡陽性反應
    ，有高雄市立凱旋醫院90年6 月15日高市凱醫檢字第0016 0
    號煙毒尿液檢驗成績書一紙可稽（見90年度毒偵字第2792號
    偵查卷第11頁），可見丙○○本身確有施用海洛因之行為，
    足認丙○○基於本身施用海洛因之需求，而確實有向被告要
    求拿取海洛因之動機存在，則丙○○本於此種需求之動機而
    由被告轉讓海洛因，與事理並不相違，更足以佐證被告將海
    洛因轉讓丙○○之情事，實屬有據。從而，被告明知丙○○
    向其索取海洛因，仍同意並由丙○○拿取其原先購入所有之
    海洛因，使本件在丙○○身上查獲而原屬被告所有之5 包海
    洛因，因而移轉予丙○○所有，則被告將其所有之海洛因移
    轉讓與丙○○之犯意，應至為彰顯。
  (四)至於丙○○固於審理時陳稱其曾出資1 萬元與被告共同購買
    毒品等語，惟查本件在丙○○之胸罩內查獲之5 包海洛因及
    於高雄縣鳳山市○○路35號2 樓查獲之17包海洛因，均係被
    告自己花費10萬多元購買而來，業據被告陳稱在卷，且丙○
    ○先前於警詢及偵訊中亦從未提及有何與被告共同合資購買
    本件查獲之海洛因之情形，則縱然被告與丙○○先前曾有共
    同出資購買毒品之情事，亦與本件查獲之海洛因無關。
  (五)綜上所述，被告所辯云云，無非事後卸責之詞，不足採信，
    被告轉讓海洛因之行為，事證明確，犯行洵堪認定。
二、按毒品危害防制條例於92年6 月6 日修正公布，並於93年 1
    月9 日生效施行，修正後之毒品危害防制條例第8 條第4 項
    新增轉讓毒品達一定數量者，加重其刑至二分之一之規定，
    且行政院依該條例第8 條第6 項所訂定之「轉讓持有毒品加
    重其刑之數量標準」第2 條第1 項第1 款，規定轉讓第一級
    毒品淨重達5 公克以上者，加重其刑二分之一。是被告於行
    為後，毒品危害防制條例關於轉讓第一級毒品之量刑規定已
    有變更，且以修正前原先並無加重其刑之規定，對被告較為
    有利，依刑法第2 條第1 項但書，適用修正前毒品危害防制
    條例之規定論處（最高法院94年度台上字第1809號判決意旨
    參照）。核被告所為，係犯修正前毒品危害防制條例第8 條
    第1 項之轉讓第一級毒品罪。被告持有第一級毒品之低度行
    為，已為轉讓之高度行為所吸收，不另論罪。公訴人固認被
    告係以2 千元之價格，販賣本件在丙○○之胸罩內查獲之 5
    包海洛因予丙○○，應構成毒品危害防制條例第4 條第1 項
    之販賣第一級毒品罪等語，查公訴人無非以丙○○曾於警詢
    及偵訊中陳稱以2 千元向被告購買上開5 包海洛因之語，且
    吸毒者不會在身上攜帶多達5 包之海洛因外出，又查扣之空
    夾鏈袋234 個，顯係供分裝使用等情，為推認被告販賣海洛
    因犯行之依據。然被告業堅詞否認有何販賣海洛因予丙○○
    之行為，且按供述證據可信與否，涉及人之知覺、記憶、表
    達能力及真誠性，證人陳述過去事實，既可能有如此嚴重的
    瑕疵，在訴訟程序上為擔保供述證據之真實性，設有交互詰
    問、對質、排斥傳聞、具結等制度，其中具結程序，能使證
    人知道其所陳述之嚴肅意義，有特別義務僅陳述所確信之事
    實，及違反須接受偽證之處罰，對證人之陳述，有一定程度
    之拘束。經查丙○○於審理中亦具結堅稱上揭被告5 包海洛
    因並非其以金錢向被告購得等語，且丙○○固曾於警詢中陳
    稱上揭5 包海洛因係其以2 千元向被告購買等語（見警卷第
    3 頁背面），惟其於90年6 月12日之偵訊時即改稱上開警詢
    中之陳述不實等語（見90年毒偵字第2792號偵查卷第8 頁背
    面），並於93年10月15日之偵訊亦否認向被告購買上開5 包
    海洛因等語（見93年度偵字第18800 號偵查卷第15頁）。再
    經本院勘驗丙○○於93年10 月22 日之偵訊光碟片，依該次
    偵訊之詢問及回答之內容，顯示丙○○在該次偵訊中，針對
    在其胸罩內查獲之5 包海洛因，係其向被告拿取而來之情，
    固為坦認，然就所謂向被告購買該5 包海洛因以及價格2 千
    元之事，均係出自檢察官所訊問之問題，而丙○○則以點頭
    、忘記或甚至不回答之方式回應，有本院94年6 月9 日勘驗
    筆錄可稽（見審理卷第65頁、第74頁、第75頁），則丙○○
    就是否以2 千元之價格向被告購買上開5 包海洛因一事，在
    該次偵訊中顯然並未作正面且肯定之回答，無從認為丙○○
    業明白證述確有向被告購買海洛因之情事。從而，丙○○就
    被告是否販賣海洛因之陳述，先後反覆不一，其先前陳稱向
    被告購買海洛因此供述之擔保性，已有瑕疵，可信度並非無
    疑，故縱然認為該先前所為不利於被告之陳述係出於任意性
    ，並非即足以證明其真實性，仍需有其他足資佐證上揭先前
    不利於被告之供述，確實具有真實性之證據時，始可採為認
    定犯罪事實之證據，否則尚難僅憑該可信度業已存疑之供述
    ，即可作為認定被告販賣海洛因犯行之依據。再者，被告尚
    稱其在查獲當時，係與丙○○為男女朋友並同居於高雄縣鳳
    山市○○路35號2 樓處所等語，且丙○○亦於審理時證稱：
    在查獲之前，我與被告係男女朋友，且同居於由我出面承租
    之高雄縣鳳山市○○路35號2樓 處所等語（見審理卷第59頁
    、第62頁、第64頁），此外並有丙○○承租高雄縣鳳山市○
    ○路35號2 樓處所而於90年5 月1 日簽立之房屋租賃契約書
    1 份可參（見警卷第12頁至第14頁），則被告與丙○○既為
    同居而一起生活之男女朋友，親密之關係已非一般朋友所能
    比擬，衡諸通常情理，被告縱然因丙○○之需索而轉讓海洛
    因予丙○○，應尚不致於仍向同居之女友丙○○收取金錢藉
    以牟利為是。至於本案固然扣得空夾鏈袋234 個，然夾鏈袋
    乃十分容易取得之物品，價格亦甚為低廉，通常在市面上買
    得之夾鏈袋包裝，亦多為內含相當數量之一大包，而非僅有
    1 、2 個，更況夾鏈袋之用途不一，未必為販賣毒品所不可
    或缺之物，尚不能僅憑扣得上開空夾鏈袋，即推認係供被告
    分裝而實行販賣海洛因犯行使用。再又本件於丙○○之胸罩
    內查獲之海洛因共計僅為0 點56公克，數量非多，且為何吸
    毒者不會在身上攜帶5 包之海洛因外出，並未見檢察官就此
    提出具體之說明，均無從作為認定被告販賣海洛因之依據。
    依上所述，被告應係將本件於丙○○之胸罩內查獲之海洛因
    轉讓予丙○○，尚難遽認其有何販賣之行為，公訴人此之所
    認，容有誤會，然因無礙於基本犯罪事實之同一，故變更起
    訴法條。被告先前因偽造文書等案件，經本院定執行刑為有
    期徒刑3 年4 月確定，於86年1 月24日假釋出獄，並於87年
    1 月6 日假釋期滿視為刑之執行完畢，有臺灣高等法院被告
    全國前案紀錄表1 份可憑，其於前案執行完畢後，5 年內再
    為本件有期徒刑以上之犯行，為累犯，依刑法第47條加重其
    刑。爰審酌被告轉讓第一級毒品予他人，造成毒品流竄而使
    危害擴大，然念其犯後雖未坦承轉讓海洛因之犯行，惟已就
    大部分之事實承認，犯後態度尚可，且其僅轉讓第一級毒品
    1 次，數量亦僅為0 點56公克，危害程度尚非鉅大等一切情
    狀，量處如主文所示之刑。至於在丙○○之胸罩內查扣之海
    洛因5 包，係被告轉讓予丙○○所有，已非被告所有之物，
    再於高雄縣鳳山市○○路35號2 樓查獲之17包海洛因及空夾
    鏈袋234 個，固係被告所有之物，然無證據足認係供
    本件轉讓犯行使用之物，故上揭物品均不併予沒收銷燬，附
    此敘明。
據上論斷，應依刑事訴訟法第299 條第1 項前段、第300 條、修
正前毒品危害防制條例第8 條第1 項、刑法第2 條第1 項但書、
第11條前段、第47條，判決如主文。
中　　華　　民　　國　　94　　年　　6 　　月　　23　　日
                        刑事第三庭審判長法　官  黃建榮
                                        法　官  高思大
                                        法　官  陳威龍
以上正本證明與原本無異。
如不服本判決，應於收受送達後10日內向本院提出上訴書狀。
中　　華　　民　　國　　94　　年　　6 　　月　　23　　日
　　　　　　　　　　　　　　　　　　　　書記官  張家瑜
附錄論罪科刑法條：
修正前毒品危害防制條例第8條第1項：
轉讓第一級毒品者，處1 年以上7 年以上有期徒刑，得併科新臺
幣1百萬元以下罰金。
